【裁判字號】    97,重訴,11
【裁判日期】    970617
【裁判案由】    殺人等
【裁判全文】
臺灣桃園地方法院刑事判決              97年度重訴字第11號
公  訴  人  臺灣桃園地方法院檢察署檢察官
被      告  MODEE ARA.
                  原在臺居所：.
選任辯護人  唐永洪律師
上列被告因殺人等案件，經檢察官提起公訴（96年度偵字第3007
7 號），本院判決如下：
    主  文
MODEE ARAN殺人，處有期徒刑拾伍年，並於刑之執行完畢或赦免
後，驅逐出境；又竊盜，處有期徒刑肆月，並於刑之執行完畢或
赦免後，驅逐出境。應執行有期徒刑拾伍年，並於刑之執行完畢
或赦免後，驅逐出境。
    事  實
一、MODEE ARAN（下稱阿藍）與BUACHAM SANONG（下稱山榮）均
    為來臺工作之泰國籍勞工，並同在設於桃園縣楊梅鎮上田里
    11鄰營盤腳1 之2 號之動全企業有限公司（下稱動全公司）
    擔任作業員，平日2 人在生活及工作上多所齟齬，阿藍因而
    對山榮甚為不滿。而於民國96年12月7 日晚間8 時許，阿藍
    與山榮一同前往位於桃園縣新屋鄉○○○路○ 段300 號某泰
    國小吃店喝酒，其後，阿藍先行離開該泰國小吃店，前往其
    女友之宿舍，直至翌日即同年月8 日凌晨1 時30分許，阿藍
    撥打電話詢問山榮所在地點，經山榮告以其已略為酒醉，且
    正欲返回動全公司，阿藍即要求山榮在原地等待其一同返回
    動全公司，阿藍步行至桃園縣新屋鄉○○路、中山東路口處
    時，因發現山榮坐在路旁，而山榮所騎乘之腳踏車倒在路上
    ，認山榮已不勝酒力，阿藍遂於同日凌晨2 時許，行經桃園
    縣楊梅鎮○○里○○路往營盤腳之產業道路上之菜園時，趁
    山榮酒醉意識不清而蹲在菜園欲拔取青菜之際，基於殺害山
    榮之犯意，隨地拾起非其所有之木棍1 支重擊山榮之頭頸部
    ，俟山榮因此喪失抵抗能力後，再持山榮所有隨身攜帶裝在
    紅色刀鞘內之水果刀1 支割斷山榮之氣管、食道與頸部動脈
    ，致山榮因頸項部水平切割刀傷，頸前軟組織及脈管切斷，
    失血性休克而死亡。阿藍又另行起意，意圖為自己不法之所
    有，趁機竊取山榮所有之皮夾1 個（內有現金、健保卡）、
    行動電話1 支得手。阿藍於行兇後，為免事跡敗露，先將山
    榮騎乘之腳踏車推入菜園旁之水溝內，並於返回動全公司途
    中，將前揭水果刀1 支隨手丟棄在路旁竹林內，又取走上開
    皮夾內之現金新臺幣（下同）5,000 元後，將上開皮夾、健
    保卡及行動電話丟棄於動全公司前之水溝內，且返回動全公
    司宿舍後，旋將身著衣物、鞋子換下，因恐遭懷疑行兇，而
    於同日上午5 時30分許離開動全公司宿舍，先將前揭換下之
    衣物、鞋子，丟棄在某路邊，再搭乘計程車至其女友工作地
    點之男生宿舍，直至同日上午6 時30分許離開，前往動全公
    司上班，企圖製造於案發時之不在場證據。嗣於96年12月8
    日上午8 時55許，謝春蘭欲前往前開菜園澆水時，發現山榮
    之屍體，及丟棄在旁之木棍1 支，經報警處理後，警方循線
    通知阿藍至警察局說明，發現阿藍之供述可疑，經依阿藍所
    供述之情節一一查訪、勘查後，認阿藍涉嫌重大，遂於同日
    晚間再通知阿藍至桃園縣政府警察局楊梅分局，由警方透過
    翻譯人員甲○○將阿藍陳述之內容與警方查證事實不符之處
    ，逐一告以阿藍後，阿藍始坦承犯案，復於翌日即同年月9
    日凌晨1 時30分許，帶同警員至行兇地點、丟棄相關證物之
    地點，分別起獲紅色刀鞘1 支（水果刀未尋獲）、阿藍殺害
    山榮時所穿著之藍色牛仔褲1 件、外套1 件、襪子1 雙、拖
    鞋1 雙扣案，並尋得山榮所有之上開皮夾、健保卡、行動電
    話等物。
二、案經桃園縣政府警察局楊梅分局報告臺灣桃園地方法院檢察
    署檢察官偵查起訴。
    理  由
壹、證據能力部分：
一、按被告之自白，非出於強暴、脅迫、利誘、詐欺、疲勞訊問
    、違法羈押或其他不正之方法，且與事實相符者，得為證據
    。被告陳述其自白係出於不正之方法者，應先於其他事證而
    為調查，刑事訴訟法第156 條第1 項、第3 項前段定有明文
    。本件被告於本院準備程序時供稱：伊在警察局作筆錄時，
    還有點喝醉，不知道自己說什麼，而於檢察官訊問時，翻譯
    跟伊說，山榮人都已經死了，伊說什麼都沒用，所以伊才沒
    有多做解釋云云。經查，證人即製作被告警詢筆錄之警員陳
    鵬勛於本院審理時到庭結證稱：伊製作被告警詢筆錄時，被
    告的精神狀況很好，並未發現被告身上有酒味，製作筆錄時
    係採一問一答方式，且有甲○○擔任翻譯，筆錄係依甲○○
    翻譯的內容照實繕打等語明確（見本院卷第78-79 頁），而
    證人即被告製作警詢筆錄、檢察官訊問時在場翻譯之甲○○
    亦結證述：伊協助製作筆錄時，係依被告所述照實翻譯，警
    員亦有按伊翻譯內容繕打於筆錄，且被告當時的精神狀況都
    正常，也沒有聞到酒味。另伊在第1 次檢察官訊問被告時，
    也有在場擔任翻譯，伊沒有告訴被告人都死了，說什麼都沒
    有用，只有告訴被告可以請律師，係被告自己承認山榮是其
    殺害的等情在卷（參本院卷第82-84 頁）。是倘被告確有喝
    酒，且酒精已影響其陳述、記憶或表達能力，所飲酒量應非
    少量，證人陳鵬勛、甲○○在製作筆錄時，與被告近距對話
    ，斷無可能未聞見被告身上、口中所散發之酒氣，被告亦無
    可能於坦承本案犯行後，仍能帶同警方至丟棄兇器及相關證
    物之地點起出相關物證之可能。被告前開所辯，實難採信。
    被告前揭於警詢、檢察官訊問時所為之全部陳述，自得為本
    案證據。
二、本案所引用之供述及非供述證據，經本院依法踐行調查證據
    程序，檢察官、被告、辯護人均不爭執各該證據之證據能力
    ，且亦查無依法應排除其證據能力之情形，是後述所引用證
    據之證據能力均無疑義。
貳、認定被告有事實欄所載犯罪事實所憑之證據：
一、殺人部分：
  (一)訊據被告對其於上開時、地，持用被害人山榮所有之水果刀
    殺害被害人山榮之犯罪事實坦承不諱，且已將其殺害被害人
    山榮之動機、經過，及殺害被害人後兇器、所穿著衣物之處
    理、丟棄地點等細節，在警詢、檢察官訊問及本院審理時供
    陳明確，並有桃園縣政府警察局鑑識課刑案現場勘察紀錄表
    、刑案現場照片等件在卷可稽，復有非被告所有，而供被告
    持以殺害被害人山榮所用水果刀之紅色刀鞘1 支、木棍1 支
    ，及被告於犯案時穿著之藍色牛仔褲1 件、襪子1 雙、外套
    1 件、拖鞋1 雙扣案可資佐證。
  (二)本件被害人之屍體係於96年12月8 日上午8 時55分許，在桃
    園縣楊梅鎮○○里○○路往營盤腳之產業道路上之菜園內，
    經證人謝春蘭發現報警處理，已據證人謝春蘭於警詢證述在
    卷（見臺灣桃園地方法院檢察署96年度偵字第30077 號卷第
    22-23 頁）；而被害人因頸項部水平切割刀傷，頸前軟組織
    及脈管切斷，失血性休克而死亡等情，業經臺灣桃園地方法
    院檢察署檢察官會同檢察員相驗，及督同法醫解剖鑑定，被
    害人所受傷勢情形為：頭皮及顏面部多發性鈍器造成挫裂外
    傷，分布於眉間、右眉毛、右眼內眥、右上眼皮、右顴、右
    鼻翼、人中、右上唇，頭皮左顳挫裂外傷長約3 公分。頸部
    水平切割刀傷，位於甲狀腺高度，起自兩側耳垂向下延伸線
    ，右側有上緣一分岔成燕尾狀，切割1/2 頸周，向下切開氣
    管食道、甲狀腺、兩側頸部肌肉及脈管，深及頸椎椎體，鑑
    定結果認被害人係因頸項部水平切割刀傷，頸前軟組織及脈
    管切斷，失血性休克而死亡，死亡方式為他殺等情，有勘（
    相）驗筆錄、檢驗報告書、相驗屍體照片、解剖屍體照片及
    法務部法醫研究所97年2 月19日法醫理字第0960005553號函
    所檢附之法醫研究所（96）醫剖字第0961101970號解剖報告
    書及鑑定報告書附卷可憑，前開被害人所受傷勢致死原因，
    核與被告供述持木棍自後毆打被害人後頸部、持刀劃破被害
    人喉管等行兇情節相符。且經警方將扣案木棍及被告所穿著
    牛仔褲所採取之血跡棉棒送請內政部警政署刑事警察局鑑驗
    結果，認前述血跡棉棒DNA 與被害人DNA-STR 型別相同，有
    該局97年1 月11日刑醫字第0960190398號鑑驗書附卷可參。
    綜前事證，足徵被告前開殺害被害人之自白，確與事實相符
    ，可以採信。本件事證明確，被告上揭殺人之犯行堪以認定
    ，應依法論科。
二、竊盜部分：
  (一)被告前揭竊盜犯行，迭據其於警詢、偵查時坦承不諱，並有
    贓物認領保管單1 紙附卷可憑。被告固於本院準備程序、審
    理時均矢口否認有何竊盜犯行，然其就為何會取走被害人身
    上之財物，先於本院準備程序時供稱：伊與山榮一起在泰國
    小吃店吃飯、喝酒時，山榮騙伊吃飯、喝酒的錢需要5,000
    元，所以伊在泰國小吃店給山榮5,000 元，後來係山榮將5,
    000 元丟到伊身上。伊在山榮倒地後，將山榮的皮夾撿起來
    ，放在自己口袋，之後將皮夾打開拿出5,000 元後，剩下東
    西都丟棄云云（見本院卷第30頁）；本院審理時又改稱：伊
    雖有從山榮的皮包內拿錢出來，但僅有拿3 千多元，且該3
    千多元係伊所有，因為山榮於案發當晚在泰國小吃店吃東西
    時，有跟伊借錢云云（見本院卷第103-104 頁）。惟查，若
    被告確實主觀上認為被害人持有中之財物，應屬其所有，何
    以其在警詢、偵查中均隻字未提？在本院審理時復針對交付
    被害人5,000 元之原因，究係單純為支付吃飯、喝酒之費用
    ，或係貸予被害人，竟為前後不一之供述。再者，被害人皮
    夾內之財物，縱在被害人未遭被告殺害前，確係被告所交付
    ，不論其交付之原因係其前後所供之支付餐飲費用或貸予被
    害人，則該金錢在被告自行交付被害人後，業已屬於被害人
    所有，被告已失其所有權，自無任意取回之合法權源，然被
    告在行兇後，始取走被害人之財物，更足彰顯其不法所有之
    意圖，是被告前開所辯，委無足採。
  (二)綜上，被告上開竊盜犯行事證明確，亦堪認定，應依法論科
    。
參、論罪科刑：
一、核被告所為，分別係犯刑法第271 條第1 項之殺人罪，及同
    法第320條第1項之竊盜罪。
二、被告所犯前開殺人與竊盜2 罪，犯意各別，罪名不同，應予
    分論併罰。
三、本案案發後，被告即以證人之身分至警局製作筆錄，並證稱
    ：伊與山榮至泰國小吃店時，曾在桃園縣楊梅鎮○○路171
    號旁往和平路方向產業道路土地公廟與6 、7 名年輕人發生
    糾紛，山榮並對該等年輕人罵髒話，之後即有2 台機車跟在
    其等後面，且跟山榮說在土地公廟等山榮後，就返回土地公
    廟前云云。而警方依據被告前開證述內容，認被告對於行蹤
    交代過於清楚，有太多不在場證明，應有不尋常之處，才逐
    一清查被告陳述情節，至土地公廟查訪，結果附近住戶表示
    案發當晚並無人聚集該處，因而覺得被告所述可疑，後來製
    作筆錄時，有先對被告前一晚與山榮的行蹤作瞭解，瞭解過
    程被告所述的不在場證明，都逐一被戳破，被告才坦承本件
    犯行等情，已據證人陳鵬勛結證在卷（參本院卷第78-79 頁
    ），顯見警方因被告自己之陳述，而知悉被告於案發當日，
    曾與被害人一同飲酒之事實，且亦已因被告之陳述對被告產
    生懷疑，而查證其陳述內容是否屬實，並因查證結果，發現
    被告之陳述確屬可疑，堪認偵查機關已因前揭各情對被告產
    生合理懷疑，始再次通知被告至警局，且被告係於警員將查
    證其所供述情節之結果，逐一告知後，始供承本件犯行，尚
    不符自首之要件。至證人陳鵬勛雖曾證稱：在被告尚未承認
    犯行前，並無其他明確之證據足以讓調查人員認定被告為殺
    害山榮的行為人等語。惟按刑法第62條所謂發覺，並非以有
    偵查犯罪權之機關或人員確知其人犯罪無誤為必要，有確切
    之根據得為合理之可疑，而對犯罪行為人發生嫌疑時，即得
    謂為已發覺（最高法院94年度台上字第7385號判決可資參照
    ）。是縱警方在被告自白犯行前，未有明確之證據足以證明
    被告即為犯罪行為人，然同本院前開認定，警方既已有前揭
    確切之根據，對被告為犯罪嫌疑人產生合理之可疑，即無自
    首規定之適用。辯護人認本件被告符合自首之要件，得依法
    減輕其刑乙節，似有誤會。
四、爰審酌被告與被害人均為泰國籍人士，一同至臺灣工作，本
    應互相幫助、照應生活，被告竟僅因生活、工作上之爭執、
    磨擦即萌生殺機，且在持木棍猛擊被害人頭頸部後，被害人
    昏倒在地，已失去任何抵抗力時，復以水果刀割斷被害人氣
    管、食道及頸部動脈，手段極為凶殘，致被害人喪失生命客
    死異鄉，並對被害人家屬造成難以回復之心理創傷，惟念及
    被告犯後坦認殺人犯行，應已對其犯行深感悔悟，併斟酌其
    另犯竊盜罪之動機、手段、所得財物、所生危害，及犯後否
    認犯行之態度等一切情狀，分別量處如主文所示之刑，併依
    法定其應執行之刑，以示懲儆。
五、末查，被告係泰國籍，為外國人，其在我國境內工作期間犯
    本件殺人罪、竊盜罪，而分別受有期徒刑以上刑之宣告，嚴
    重破壞我國治安，本院認被告已不能認為適合在我國繼續居
    住，爰依刑法第95條之規定，均諭知被告於刑之執行完畢或
    赦免後，驅逐出境。
六、沒收：
  (一)扣案之紅色刀鞘1 支、木棍1 支，雖係供被告犯本件殺人罪
    所用之物，惟紅色刀鞘1 支係被害人所有，木棍1 支則係隨
    地拾撿而來，均非屬被告所有等情，已據被告陳稱在卷，則
    前揭紅色刀鞘1 支及木棍1 支，既均非被告所有之物，且性
    質上均非違禁物，是尚乏沒收之依據，爰不予宣告沒收。
  (二)上開供被告犯本件殺人罪所用之水果刀，並非被告所有，且
    遭被告丟棄後滅失而未扣案，經被告於本院審理時供明在卷
    ，故亦不予宣告沒收。
  (三)至扣案之藍色牛仔褲1 件、襪子1 雙、外套1 件及拖鞋1 雙
    ，雖為被告所有，且為其行兇時所穿著之衣物，惟該等衣物
    乃一般人外出所需穿著之物，非被告用以遂行其殺人犯行所
    用之物，自不在得宣告沒收之列，併此敘明。
據上論斷，應依刑事訴訟法299 條第1 項前段，刑法第271 條第
1 項、第320 條第1 項、第51條第5 款、第95條，刑法施行法第
1條之1第1項、第2項前段，判決如主文。
本案經檢察官鄭東到庭執行職務。
中    華    民    國    97    年    6     月    17    日
                  刑事第十二庭  審判長法  官  王美玲
                                      法  官  羅國鴻
                                      法  官  許雅婷
以上正本證明與原本無異。
如不服本判決，應於判決送達後10日內向本院提出上訴狀（應附
繕本），其未敘述上訴理由者，應於上訴期間屆滿後20日內補提
理由書狀於本院，上訴於臺灣高等法院。
                                      書記官  吳玉蘭
中    華    民    國    97    年    6     月    18    日
附錄本案論罪科刑法條全文：
中華民國刑法第271條
殺人者，處死刑、無期徒刑或10年以上有期徒刑。
前項之未遂犯罰之。
預備犯第1項之罪者，處2年以下有期徒刑。
中華民國刑法第320條
意圖為自己或第三人不法之所有，而竊取他人之動產者，為竊盜
罪，處5年以下有期徒刑、拘役或5百元以下罰金。
意圖為自己或第三人不法之利益，而竊佔他人之不動產者，依前
項之規定處斷。
前2項之未遂犯罰之。


司法院資訊處製作；財團法人民間司法改革基金會備份。
